【裁判字號】    92,訴,144
【裁判日期】    920523
【裁判案由】    違反槍砲彈藥刀械管制條例
【裁判全文】
臺灣基隆地方法院刑事判決                          九十二年度訴字第一四四號
    公  訴  人  臺灣基隆地方法院檢察署檢察官
    被      告  戊○○
    選任辯護人  楊思勤律師
    被      告  丁○○
右列被告因違反槍砲彈藥刀械管制條例案件，經檢察官提起公訴（九十一年度偵字第
四０八二、四五三三號），本院判決如左：
    主      文
戊○○未經許可持有其他可發射金屬或子彈具有殺傷力之槍枝，累犯，處有期徒刑壹
年陸月，併科罰金新臺幣拾伍萬元，罰金如易服勞役，以新臺幣玖佰元即銀元參佰元
折算壹日。扣案之仿ＧＬＯＣＫ廠１７型半自動手槍製造金屬玩具手搶之改造手槍（
槍枝管制編號0000000000號）壹枝（含子彈壹顆）沒收。
丁○○被訴傷害部分，公訴不受理。
    事      實
一、戊○○前曾因重利案件，經臺南地方法院於民國八十七年四月十五日，以八十七
    年度易字第八八二號判處有期徒刑四月，八十七年七月七日易科罰金執行完畢；
    又因妨害自由案件，經臺南地方法院於八十七年八月二十四日，以八十七年度訴
    字第七五０號判處有期徒刑四月，於八十八年十月十八日入監執行，八十九年二
    月九日執行完畢。
二、緣戊○○、丁○○二人素有交情；又戊○○、丁○○二人於九十一年九月二十一
    日上午六時許，在基隆市○○路四十三號之「三七二一小吃店」飲酒作樂後，離
    開該店行經基隆市○○路二六一號前之時，丁○○竟因細故與丙○○發生爭執。
    乃戊○○明知具有殺傷力之槍砲及彈藥，非經中央主管機關許可，不得持有，竟
    為圖制止丁○○及丙○○二人間之肢體拉扯，而於九十一年九月二十一日上午六
    時二十分許，在基隆市○○路二六一號前，擅自收受由姓名年籍不詳綽號「阿賜
    」之成年男子所交付，具有殺傷力之仿ＧＬＯＣＫ廠１７型半自動手槍製造之金
    屬玩具手搶之改造手槍（槍枝管制編號0000000000號）一枝（含子彈
    ），並持上開槍枝朝丙○○之腿部射擊，致丙○○受有左小腿槍傷之傷害（傷害
    部分業據丙○○撤回告訴）。戊○○見丙○○因其槍擊受傷而委頓在地，旋攜上
    開槍枝（含子彈）與丁○○相偕逃離現場。嗣丙○○報警究辦，戊○○、丁○○
    二人始在員警已查知上情之情形下，於九十一年十一月二十八日上午十一時許，
    攜前揭槍枝（含子彈一顆）前往臺北市政府警察局刑事警察大隊投案。戊○○共
    計自九十一年九月二十一日起，至同年十一月二十八日止，未經許可，非法持有
    上開槍枝（含子彈一顆）六十九日。
三、案經被害人丙○○訴由基隆市警察局第一分局、臺北市政府警察局分別報請及移
    送臺灣基隆地方法院檢察署檢察官偵查起訴。
    理      由
壹、有罪部分（被告戊○○部分）：
一、訊之被告戊○○矢口否認有何前揭犯行，先則辯稱：九十一年九月二十日，伊與
    被告丁○○在基隆廟口附近偶遇案外人「阿賜」之時，伊即曾親眼目睹案外人「
    阿賜」將玩具槍乙把交由被告丁○○收受；嗣因被告丁○○與告訴人丙○○於九
    十一年九月二十一日上午六時二十分許在上址發生爭執，案外人「阿賜」始另行
    將前揭槍枝交由伊持以上前協助被告丁○○；然則，因有上開「阿賜」將玩具槍
    交與被告丁○○把玩之前例，伊收受「阿賜」交付之槍枝之時，係認為該把槍枝
  亦屬無殺傷力之玩具槍；再者，上開槍枝亦非伊所有之物云云；嗣則辯稱：本件
    扣案槍枝既有二把（一把為犯罪事實欄所載具有殺傷力之槍枝；一把為案外人「
    阿賜」交與被告丁○○把玩而不具殺傷力之道具槍），則伊所持有者，即未必可
    以斷言必屬前揭具有殺傷力之槍枝無誤云云。經查：
  (一)扣案之改造手槍乙枝（槍枝管制編號0000000000號），係「仿ＧＬＯ
    ＣＫ廠半自動手槍製造之金屬玩具手搶，換裝土造金屬槍管改造而成之改造手槍
    ，機械性能良好，可擊發適用之子彈，認具殺傷力」；至扣案之改造手槍子彈乙
    顆，係「由土造金屬彈殼加裝土造金屬彈頭組合而成之土造子彈，經實際射擊，
    可擊發，認具殺傷力」等事實，均經內政部警政署刑事警察局鑑定屬實，且有該
    局九十二年一月二十三日刑鑑字第０九一０三二一八八八號槍彈鑑定書乙件在卷
    可考，堪認扣案之改造手槍乙枝及子彈乙顆，分屬具有殺傷力之槍枝及彈藥無訛
    。
  (二)被告戊○○、丁○○二人於九十一年十一月二十八日上午十一時許前往臺北市政
    府警察局刑事警察大隊投案時提交員警並經員警查扣在案之槍枝（含子彈），除
    經本院認定為有殺傷力之前揭槍枝乙枝（含子彈乙顆）以外，確實另有不具殺傷
    力之道具槍乙枝（含子彈乙顆），此有扣案槍枝（含子彈）二把及卷附之前揭槍
    彈鑑定書可按。惟查，案外人「阿賜」所交由被告丁○○持有者，係本件扣案之
    不具殺傷力之道具槍枝；而自案外人「阿賜」將道具槍枝交由被告丁○○持有之
    時起，前揭道具槍枝均未脫離被告丁○○之持有等事實，業據被告丁○○自陳在
    卷；其次，被告丁○○於離開前揭「三七二一小吃店」之際，曾持該不具殺傷力
    之道具槍朝該棟建物之電梯射擊，而由當時被告丁○○擊發槍枝之聲響研判，被
    告丁○○所持有之槍枝，應屬玩具槍無訛等情節，亦據證人即當時在場之甲○○
    於本院調查時結證明確。由此對照以觀，堪認被告丁○○稱其所持有者，係屬本
    件扣案不具殺傷力之槍枝等語，尚非無稽，應屬可信。至告訴人於本院調查之時
    ，雖未能具體指出案發當時對其開槍射擊者，究為被告戊○○，抑或被告丁○○
    ，然查，被告丁○○所持有之槍枝，早於被告戊○○到達被告丁○○與告訴人爭
    執之現場以前，即已在被告丁○○與告訴人肢體拉扯之過程中掉落地面；又告訴
    人遭人開槍射擊並受有槍擊傷害之過程，確係發生在被告戊○○到場之後等事實
    ，除據告訴人於本院調查時陳述在卷，並與證人即當時在場之乙○○證述之情節
    相符，且有長庚紀念醫院甲診字第九一二０四七一號診斷證明書正本乙紙在卷可
    佐。被告丁○○所持有之槍枝，既早在告訴人遭人槍擊之前，即已掉落地面，告
    訴人復係在被告戊○○到場之後，始受有槍擊傷害，由此情節以為研判，對告訴
    人開槍射擊者，應為被告戊○○無誤；被告戊○○所持有槍枝（包括子彈）既能
    對告訴人造成槍擊傷害，則其所持有者，又如何能為不具殺傷力之一般道具槍枝
    ？扣案之槍枝二把，既均為案外人「阿賜」於前揭時、地所分別交付後，經被告
    二人共同攜往投案而為警查扣而得；被告丁○○所持有者，復為不具殺傷力之道
    具槍枝；告訴人復確曾因被告戊○○之槍擊行為而受有槍擊傷害，則被告戊○○
    所持有者，苟非本件扣案具殺傷力之改造槍枝（包括子彈），則本件扣案之上開
    槍枝（包括子彈）又係如何而來？綜合上情勾稽以觀，被告戊○○辯稱伊所持有
    之槍枝，未必可以確定屬前揭經本院認定具有殺傷力之槍枝云云，洵無足採。
  (三)被告戊○○固稱其不知所持有之槍枝具有殺傷力，並迭稱：伊曾目睹案外人「阿
    賜」將道具槍枝交付被告丁○○；又案外人「阿賜」與被告丁○○試槍之過程，
    伊均在場；再加上案外人「阿賜」交付與伊之槍枝，與上開道具槍枝十分相似，
    伊始誤以伊所持有之槍枝亦屬道具槍枝之一種云云，惟查，案外人「阿賜」在基
    隆廟口附近將扣案道具槍枝交付被告丁○○之時，被告戊○○並不在場；又被告
    丁○○取得扣案道具槍枝之後，並未與案外人「阿賜」在附近試槍；再者，被告
    丁○○未曾取出扣案道具槍枝與被告戊○○觀看等事實，業經被告丁○○於本院
    調查時陳述在卷。由被告丁○○陳述之情節以觀，被告戊○○所為前揭辯詞，已
    大有可疑；再者，本件扣案之槍枝二把在外觀上幾乎完全相同之情節，雖經本院
    當庭勘驗無訛，然查，案外人「阿賜」將槍枝（包括子彈）交由被告戊○○之目
    的，係為支援正與告訴人發生肢體拉扯之被告丁○○；又被告丁○○係在持有案
    外人「阿賜」交付之不具殺傷力道具槍枝之情形下，與告訴人發生肢體拉扯等事
    實，分據被告戊○○、丁○○二人陳明在卷。被告丁○○與告訴人發生爭執之時
    ，既然已經持有案外人「阿賜」所交付之道具槍枝，案外人「阿賜」本次交付槍
    枝與被告戊○○之目的，復在幫助被告丁○○掙脫告訴人之肢體拉扯，則案外人
    「阿賜」又豈有在被告丁○○持有不具殺傷力之道具槍枝而仍然不能取得優勢之
    情形下，再度交付不能對人體造成實際傷害之道具槍枝與被告戊○○之理；被告
    戊○○既為具有一般辨別事理能力之成年男子，其就案外人「阿賜」所交付之槍
    枝可能具有殺傷力乙節，自然不容其諉稱不知；況且，被告戊○○雖另辯稱：伊
    並無扣扳機對告訴人擊發子彈之行為，告訴人之腿部槍傷可能是槍枝走火所導致
    云云，然查，本件扣案改造手槍之發射動力模式係「以撞針打擊底火（藥）引爆
    子彈內火藥為發射動力」，此有前揭槍彈鑑定書在卷可稽；又本件扣案改造手槍
    ，由外觀上觀察，除扳機部分之外，並無其他可以引發「撞針打擊底火（藥）」
    以引爆子彈內火藥之裝置，此亦有扣案改造手槍外觀照片在卷可參；而被告戊○○當時係以右手持槍等情，亦據被告戊○○自陳在卷；參之被告戊○○、丁○○
    及告訴人等陳述之情節，亦堪認被告戊○○所持之槍枝並無掉落地面或其他不當
    撞擊之情形發生。由此相互稽核以觀，果被告戊○○辯稱未扣扳機擊發子彈云云
    屬實，扣案之改造手槍又豈有在被告戊○○以右手托持且無不當外力撞擊之情形
    下，憑空引發「撞針打擊底火（藥）」進而「引爆子彈內火藥」作動之可能？由
    此可見，被告戊○○稱未曾扣扳機云云，洵無足採；扣案改造手槍之擊發，必係
    肇因於被告戊○○扣扳機之行為無誤；被告戊○○就案外人「阿賜」所交付之扣
    案改造手槍具殺傷力乙節，亦必有所認識。蓋倘被告戊○○對其持有槍枝具有殺
    傷力乙節全無認識，則其應知貿然鳴槍不僅無法達成對告訴人威嚇之效果，反有
    助長告訴人氣勢之可能，乃被告戊○○竟持案外人「阿賜」所交付之槍枝在案發
    現場對告訴人擊發子彈，則其辯稱誤以為案外人「阿賜」所交付者亦屬道具槍枝
    云云，顯然昧於事實，不足採信。
  (四)綜上所述，被告戊○○所辯，無非卸責之詞，委無足採；本件事證明確，被告未
    經許可，非法持有具殺傷力之改造手槍（包括子彈）之犯行，洵堪認定。
二、核被告所為，係犯槍砲彈藥刀械管制條例第十一條第四項之未經許可持有其他槍
    枝、第十二條第四項之未經許可持有子彈罪。被告持有槍枝及子彈之行為，雖係
    自九十一年九月二十一日起，至九十一年十一月二十八日止，然因此部分之犯罪
    ，具有行為繼續之性質，為繼續犯，應論以單純一罪。被告以一持有行為，分別
    觸犯構成要件不相同之上述二罪名，為異種想像競合犯，應從一重之未經許可持
    有其他槍枝罪處斷。末查。被告前曾有如事實欄所載之刑之宣告及執行情形，此
    有臺灣高等法院被告全國前案紀錄表在卷可佐，其於有期徒刑執行完畢後，五年
    以內，再犯本件最重本刑為有期徒刑以上之刑之罪，為累犯，應依法加重其刑。
    爰審酌被告戊○○之素行、犯罪之動機、目的、手段、所持有槍彈之數量、危害
    社會治安之程度及犯罪後態度等一切情狀，量處如主文所示之刑，以示懲儆，並
    就罰金部分諭知易服勞役之折算標準。扣案之仿ＧＬＯＣＫ廠１７型半自動手槍
    製造金屬玩具手搶之改造手槍（槍枝管制編號0000000000號）乙枝（
    含子彈乙顆），均屬違禁物（試射後之子彈並不失其違禁物之性質），應依刑法
    第三十八條第一項第一款之規定，宣告沒收。
三、公訴意旨另以：被告丁○○與告訴人於前揭發生爭執之過程中，被告戊○○曾持
    案外人「阿賜」所交付，具殺傷力之上開改造手槍（包括子彈），朝告訴人之左
    腿射擊，因而致告訴人受有左小腿槍傷之傷害，因認被告戊○○另涉犯刑法第二
    百七十七條第一項之傷害罪嫌云云。按告訴乃論之罪，告訴人於第一審辯論終結
    前得撤回告訴；又告訴經撤回者，應諭知不受理之判決，刑事訴訟法第二百三十
    八條第一項、第三百零三條第三款分別定有明文。查本件被告簡吉柎被訴傷害案
    件，公訴人認係觸犯刑法第二百七十七條第一項之傷害罪嫌，依同法第二百八十
    七條前段規定，須告訴乃論。茲因告訴人於本院調查時當庭陳明撤回告訴之意思
    （詳見本院九十二年四月二日之訊問筆錄），揆諸前開說明，本應就此為不受理
    之諭知，惟公訴人認此部分與前揭經本院認定有罪之部分，有牽連犯之裁判上一
    罪之關係，爰不就此另為不受理之諭知，併此說明。
貳、不受理部分（被告戊○○、丁○○涉嫌傷害之部分）
一、公訴意旨略以：被告丁○○與告訴人於前揭發生爭執之過程中，被告丁○○曾持
    案外人「阿賜」所交付，不具殺傷力之道具槍枝，朝告訴人之頭部擊打，因而致
    告訴人受有頭部撕裂傷之傷害，因認被告丁○○涉犯刑法第二百七十七條第一項
    之傷害罪嫌云云。
二、按告訴乃論之罪，告訴人於第一審辯論終結前得撤回告訴；又告訴經撤回者，應
    諭知不受理之判決，刑事訴訟法第二百三十八條第一項、第三百零三條第三款分
    別定有明文。
三、查本件被告丁○○被訴傷害案件，公訴人認係觸犯刑法第二百七十七條第一項之
    傷害罪嫌，依同法第二百八十七條前段規定，須告訴乃論。茲因告訴人於本院調
    查時當庭陳明撤回告訴之意思（詳見本院九十二年四月二日之訊問筆錄），揆諸
    前開說明，被告丁○○部分，爰不經言詞辯論，逕為不受理判決之諭知。
據上論斷，應依刑事訴訟法第二百九十九條第一項前段、第三百零三條第三款、第三
百零七條，槍砲彈藥刀械管制條例第十一條第四項、第十二條第四項，刑法第十一條
前段、第五十五條、第四十七條、第四十二條第二項、第三十八條第一項第一款、現
行法規所定貨幣單位折算新台幣條例第二條、罰金罰鍰提高標準條例第二條，判決如
主文。
本案經檢察官張長樹到庭執行職務。
中      華      民      國      九十二      年      五      月  二十三  日
                                臺灣基隆地方法院刑事第三庭
                                    審判長  法  官  林火炎
                                            法  官  陳志祥
                                            法  官  王慧惠
右正本證明與原本無異。
對於本件判決如有不服，應於收受送達後十日內，向本院提出上訴書狀，上訴於臺灣
高等法院，並按他造當事人之人數附具繕本。
                                  書記官  吳麗雲
中      華      民      國      九十二      年      五      月  二十七  日
附錄論罪法條
槍砲彈藥刀械管制條例第十一條第四項：
未經許可，持有、寄藏或意圖販賣而陳列第一項所列槍砲者，處一年以上七年以下有
期徒刑，併科新臺幣七百萬元以下罰金。
槍砲彈藥刀械管制條例第十二條第四項：
未經許可製造、販賣或運輸刀械者，處一年以下有期徒刑。
意圖供自己或他人犯罪之用，而犯前項之罪者，處三年以下有期徒刑，得併科三萬元
以下罰金。
未經許可無故持有或意圖販賣而陳列刀械者，處六月以下期徒刑、拘役或三千元以下
罰金方
第一項及第二項之未遂犯罰之。


司法院資訊處製作；財團法人民間司法改革基金會備份。
